臺灣臺中地方法院刑事判決　　　　　　　　　　　　　九十一年度訴字第二四五號
　　公　訴　人　臺灣臺中地方法院檢察署檢察官
　　被　　　告　乙○○
右列被告因詐欺案件，經檢察官提起公訴（九十年度偵字第五八○二號、第六六八號
），本院判決如左：
    主  文
乙○○連續洗錢，處有期徒刑陸月，如易科罰金，以參佰元折算壹日。
因犯罪所得財物新台幣肆仟伍佰元沒收。
    事  實
一、（一）乙○○基於洗錢之概括犯意，自民國八十八年十月間起至同年十二月間止
    ，明知綽號「陳仔」、「王仔」二名成年男子收購帳戶，係欲掩飾或隱匿因自己
    或他人重大犯罪所得財物或財產上利益，竟連續三次向己○○（業經臺灣雲林地
    方法院檢察署檢察官不起訴處分確定），以每本存款帳戶新台幣（下同）三千元
    之代價，收購己○○郵政總局帳號：0000000號活期存款帳戶、蘇世忠郵
    政總局帳號：00000000000000號活期存款帳戶、陳威仁郵政總局
    帳號：00000000000000號活期存款帳戶、張文碩郵政總局000
    00000000000號活期存款帳戶、洪于文郵政總局000000000
    00000號活期存款帳戶、李民德郵政總局帳號：000000000000
    00號活期存款帳戶、黃慶文郵政總局帳號：00000000000000號
    活期存款帳戶、洪嘉鴻不詳帳號之活期存款帳戶、方志福不詳帳號之活期存款帳
    戶等帳戶之存摺、提款卡及印章等物後，再以每本存款帳戶三千五百元之代價，
    將上開九本活期存款帳戶之存摺、提款卡及印章等物，轉賣予「陳仔」、「王仔
    」，共計獲利現金四千五百元。（二）謝黃華於八十八年十一月二十五日，接獲
    「首長科技國際股份有限公司」（以下簡稱「首長公司」）所寄發之廣告傳單，
    通知已中獎金六十萬元，經於同年月二十六日，依該廣告傳單之聯絡電話去電詢
    問，對方告知欲領取獎金，須先匯付五萬元保證金，以此詐術，致謝黃華陷於錯
    誤，同年月二十六日中午十二時許，匯款五萬元至李民德上開帳戶內。事後謝黃
    華因未領得任何款項，始知受騙。（三）戊○○於八十八年十一月二十四日，接
    獲「首長公司」所寄發之廣告傳單，通知已中獎金六十萬元，經依該廣告傳單之
    聯絡電話去電詢問，由年籍不詳、化名「方瓊慧」之女子告知欲領取獎金，須先
    匯付獎金稅金之一半即五萬元與手續費二百元，以此詐術，致戊○○陷於錯誤，
    於同年月二十九日中午十二時許，匯款五萬零二百元至李民德上開帳戶內。事後
    戊○○因未領得任何款項及會員證明，始知受騙。（四）甲○○於八十八年十二
    月三十日，接獲「港台太古機構」所寄發之廣告傳單，通知已中三獎獎金五十萬
    元。經甲○○於同年月三十一日下午二時許，依該廣告傳單之聯絡電話去電詢問
    ，由年籍不詳、化名「林志誠」之男子告知欲領取獎金，須先匯付獎金金額百分
    十五之稅金即七萬五千元，至洪于文上開帳戶內，以此詐術，致甲○○陷於錯誤
    ，於八十九年一月三日上午九時三十分許，匯款五萬元至洪于文上開帳戶內。旋
    「林志誠」又主動來電告知如欲加入會員，須再匯入九萬元入會費，致甲○○陷
    於錯誤，於同日十時許，再次匯款九萬元至洪于文上開帳戶內；嗣「林志誠」又
    主動來電告知入會費係港幣九萬元，而非新台幣九萬元，如欲加入會員，須再補
    足二十九萬元入會費，致甲○○陷於錯誤，再次匯款二十九萬元至洪于文上開帳
    戶內。事後甲○○因未領得任何款項及會員證明，始知受騙。（五）丙○○於八
    十八年十二月九日，接獲「首長公司」所寄發之廣告傳單，通知已中六獎獎金六
    十萬元，經丙○○依該廣告傳單之聯絡電話去電詢問，由年籍不詳、化名「陳靜
    娟」、「林明宏」之男女告知欲領取獎金，須先匯付五萬元律師費及加入會員費
    用四十一萬元，並又鼓吹丙○○另匯款三萬元，簽賭六合彩，之後再告知已中六
    合彩獎金一千五百三十七萬元，但欲領取上開六合彩獎金，須先匯款一成佣金即
    一百五十五萬元，以上開詐術，致丙○○陷於錯誤，因而匯款一百五十五萬元至
    張文碩上開帳戶內（其餘部分則匯款至非本案之其他帳戶內）。事後丙○○因未
    領得任何款項及會員證明，始知受騙。（六）庚○○於八十九年一月三日晚上七
    時許，接獲「德誠國際控股」所寄發之廣告傳單，通知已中二獎獎金港幣二十萬
    元，經庚○○於同日晚上八時許，依該傳單之聯絡電話去電詢問，由年籍不詳、
    化名「林淑惠」之女子告知欲領取獎金，須先匯付獎金金額之稅金一半即六萬一
    千五百元，至蘇世忠上開帳戶內，以此詐術，致甲○○陷於錯誤，於同年月四日
    下午一時三十分許，匯款六萬一千五百元至蘇世忠上開帳戶內。庚○○匯款後去
    電詢問，為何未領得獎金，「林淑惠」乃告知如欲領取獎金，須先加入會員，並
    要求再匯入十萬元入會費，致庚○○再度陷於錯誤，於同年月五日上午九時四十
    五分許，再次匯款十萬元至己○○上開帳戶內。庚○○匯款後又去電詢問為何仍
    未領得獎金，「林淑惠」即告知入會費係港幣十萬元，而非新台幣十萬元，如欲
    加入會員，須再補足三十一萬，並可先幫庚○○墊付十五萬元，致甲○○又陷於
    錯誤，於同日下午三時許，再次匯款十五萬五千元至陳威仁上開帳戶內。事後戴
    美金因未領得任何款項及會員證明，始知受騙。（七）嗣經戊○○、甲○○、丙○○、庚○○及謝黃華之女謝淑梅分別報警後，始為警循線查知上情。
二、案經雲林縣警察局斗六分局報請臺灣雲林地方法院檢察署檢察官呈請臺灣高等法
    院檢察署檢察長核轉，及雲林縣警察局北港分局報請臺灣桃園地方法院檢察署檢
    察官函移併案偵查，由臺灣臺中地方法院檢察署檢察官偵查起訴。
    理  由
一、（一）訊據被告乙○○對於：曾於右揭時地，以三千元之代價，連續三次向案外
    人己○○收購上開九本帳戶，旋以三千五百元代價，轉售予「陳仔」、「王仔」
    ，共計賺取四千五百元。嗣其所轉售之上開帳戶，遭不詳年籍之人充作向被害人
    甲○○、丙○○、庚○○、謝黃華詐騙之工具之事實，坦承不諱，核與被害人甲○○、庚○○於警詢、偵查時之指述，丙○○、戊○○於警詢時之指述，及證人
    李建泰、丁○○、己○○、陳威仁、洪于文於警詢、偵查時之證述，證人蘇世忠
    、李民德於警詢時之證述相符，並有廣告傳單五紙，郵政國內匯款執據十五紙，
    中獎單二紙，謝淑梅之檢舉函一紙在卷可稽，是被告之自白應與事實相符。（二
    ）按掩飾或隱匿因自己或他人重大犯罪所得財物或財產上利益，係屬洗錢防制法
    第二條第一款所定之「洗錢」；又依同法第三條第一項第五款規定，刑法第三百
    四十條之常業詐欺罪，係屬該法所稱「重大犯罪」。查：自政府開放金融業申請
    設立後，金融機構大量增加，使一般人申請存款帳戶極為容易且便利。故除非活
    期存款帳戶使用人欲將帳戶充作犯罪之用，否則一般充作正常使用之活期存款帳
    戶，並無向他人購買之必要，此乃人民均知之常識。況坊間新聞媒體，對於不肖
    犯罪集團常大量收購存款帳戶後，再持以供作犯罪使用，藉此逃避檢警查緝之情
    事，亦多所報導。準此，被告對於上開「陳先生」向其收購帳戶，係欲充作掩飾
    或隱匿因自己或他人犯罪所得財物或財產上利益之用等情，難諉為非係明知。再
    者，由右揭被害人等均係經不詳之人，主動寄發印製精美之廣告傳單，而遭詐欺
    之手法，及要求被害人須匯入大筆金錢，藉此獲取犯罪所得等情狀，亦堪認該等
    不詳年籍之人，確有恃詐欺為生之常業事實。（三）綜上所述，本件事證明確，
    被告犯行堪予認定。
二、核被告所為，係犯洗錢防制法第九條第一項洗錢罪。公訴意旨誤以被告所為係犯
    刑法第三百四十條之常業詐欺取財罪，尚有未洽，惟其基本事實同一，本院自應
    予審理，並變更其起訴法條。被告上開三次收購、轉賣帳戶行為，時間緊接，觸
    犯構成要件相同之罪，顯係基於概括之犯意為之，為連續犯，應依刑法第五十六
    條之規定，論以一罪，並加重其刑。又被告犯罪後，在本院審理中均自白犯罪，
    應依洗錢防制法第九條第四項後段規定，減輕其刑，並依法先加後減之。爰審酌
    ：被告年輕力壯，竟不思循正軌營生，圖牟小利，出售帳戶供他人逃避犯罪之查
    緝，嚴重破壞社會治安及有礙金融秩序，惟其犯罪手段尚屬平和，暨犯罪後坦承
    犯行，態度良好等一切情狀，量處如主文所示之刑，併諭知易科罰金之折算標準
    （按刑法第四十一條業於九十年一月十日修正公布，同年月十二日生效，修正後
    刑法第四十一條第一項前段規定「犯最重本刑為五年以下有期徒刑以下之刑之罪
    ，而受六個月以下有期徒刑或拘役之宣告，因身體、教育、職業、家庭之關係或
    其他正當事由，執行顯有困難者，得以一元以上三元以下折算一日，易科罰金。
    」，與修正前刑法第四十一條規定「犯最重本刑為三年以下有期徒刑以下之刑之
    罪，而受六個月以下有期徒刑或拘役之宣告，因身體、教育、職業、家庭之關係
    ，執行顯有困難者，得以一元以上三元以下折算一日，易科罰金。」不同。比較
    新舊法結果，以新法較有利於行為人，故依刑法第二條第一項前段規定，本件自
    應適用裁判時之法律即修正後刑法第四十一條第一項前段之規定，併此敘明。）
    。末查：被告因出售上開帳戶，共計獲取現金四千五百元之犯罪所得，業據被告
    供承在卷，爰依洗錢防制法第十二條第一項前段規定，將其因犯罪所得財物現金
    四千五百元，宣告沒收。
據上論斷，應依刑事訴訟法第二百九十九條第一項前段、第三百條，洗錢防制法第九
條第一項、第四項後段、第十二條第一項前段，刑法十一條前段、第二條第一項前段
、第五十六條、（修正後）第四十一條第一項前段，罰金罰鍰提高標準條例第二條，
判決如主文。
中      華      民      國      九十一      年      四    月    一      日
                                    臺灣臺中地方法院刑事第六庭
                                        法  官    唐  敏  寶
右正本證明與原本無異。
如不服本判決，應於送達後十日內向本院提出上訴狀（須附繕本），上訴於臺灣高等
法院臺中分院。
                                        書記官
中      華      民      國      九十一      年      四    月    一      日
附錄論罪科刑法條
洗錢防制法第九條第一項
洗錢者，處五年以下有期徒刑，得併科新台幣三百萬元以下罰金。
